臺灣新竹地方法院刑事判決　　　　　　 100年度簡上字第94號
上　訴　人
即　被　告　劉運謙
上列上訴人即被告因詐欺案件，不服本院新竹簡易庭99年度竹簡
字第842 號，中華民國100 年5 月20日第一審簡易判決（聲請案
號：99年度偵緝字第754 、755 號），提起上訴，本院管轄第二
審之合議庭判決如下：
    主  文
上訴駁回。
    事  實
一、劉運謙明知近年來臺灣社會盛行以虛設、租賃、借用或買賣
    人頭帳戶之方式，供詐騙集團作為詐欺他人交付財物或恐嚇
    他人交付贖金等不法用途，亦知金融機構帳戶係個人理財之
    重要工具，且關係個人財產、信用之表徵，應可預見提供自
    己之郵局或銀行帳戶存摺、提款卡及密碼等供人使用，可能
    因此供他人使用詐術使被害人將款項匯入後，再予提領使用
    ；並預見可能因而幫助他人從事詐欺之不法犯罪，竟仍基於
    幫助他人詐欺之未必故意，於民國99年3 月31日某時許，在
    新竹縣湖口鄉湖口火車站對面之7-11便利超商前，將其名義
    之合作金庫商業銀行景美分行帳號0000000000000 號帳戶之
    存摺、提款卡及密碼等物交付予真實姓名年籍不詳，自稱「
    洪先生」之成年男子使用，以此方式幫助該真實姓名年籍不
    詳，自稱「洪先生」之成年男子及所屬詐騙集團實施詐欺取
    財犯行。嗣該詐騙集團之成員即基於意圖為自己不法所有之
    犯意，(1)於99年3 月31日晚上6 時46分許，以電話連絡鍾佳
    憐，向其佯稱其於購物時付款方式錯誤設定為12期分期付款
    ，需按指示至自動櫃員機前操作取消設定云云，致鍾佳憐陷
    於錯誤，信以為真，乃於同日晚上7 時41分許，至雲林縣斗
    六市○○路○ 段123 號之臺灣銀行自動櫃員機前，轉帳匯款
    新臺幣（下同）19019 元至上開劉運謙名義之帳戶內。(2)又
    於99年3 月31日晚上7 時40分許，以電話連絡趙曼婷，向其
    佯稱其於購物時付款方式錯誤設定為12期分期付款，需按指
    示至自動櫃員機前操作取消設定云云，致趙曼婷陷於錯誤，
    信以為真，於同日晚上8 時3 分許，至臺中市○區○○路16
    2 號之自動櫃員前，轉帳匯款13031 元至上開劉運謙名義之
    帳戶內。嗣鍾佳憐及趙曼婷均發覺有異，乃報警處理，而為
    警循線查獲上情。
二、案經臺北市政府警察局文山第二分局移送臺灣臺北地方法院
    檢察署檢察官呈請臺灣高等法院檢察署檢察長令移臺灣新竹
    地方法院檢察署檢察官偵查後聲請簡易判決處刑。
    理  由
壹、程序部分：
    按被告以外之人於審判外之言詞或書面陳述，除法律有規定
    者外，不得作為證據；又被告以外之人於審判外之陳述，雖
    不符合同法第159條之1至第159條之4之規定，但經當事人於
    審判程序同意作為證據，法院審酌該言詞陳述或書面陳述作
    成時之情況，認為適當者，亦得為證據。當事人、代理人或
    辯護人於法院調查證據時，知有第159條第1項不得為證據之
    情形，而未於言詞辯論終結前聲明異議者，視為有前項之同
    意，刑事訴訟法第159條第1項及第159條之5分別定有明文。
    經查，本判決下列所引用之各該被告以外之人於審判外之陳
    述（包含書面陳述），除公務員職務上製作之紀錄文書，並
    無顯不可信之情況，依刑事訴訟法第159 條之4 第1 款規定
    ，有證據能力外，其餘亦屬傳聞證據部分，檢察官、被告於
    本院準備程序中均表示沒有意見，且迄於言詞辯論終結前亦
    未聲明異議。本院審酌上開證據資料製作時之情況，尚無違
    法不當及證明力明顯過低之瑕疵，亦認為以之作為證據應屬
    適當，故揆諸前開規定，爰依刑事訴訟法第159 條之5 規定
    ，認前揭證據資料均有證據能力。
貳、實體部分：
一、認定犯罪事實所憑證據及認定之理由
(一)、訊據被告劉運謙就事實欄所載之犯罪事實，於本院行準備程
    序及審理時均坦承不諱，復經被害人鍾佳憐及趙曼婷於警詢
    中陳述遭詐騙過程在卷（參北檢99偵14608 卷第10-11 頁、
    第12頁），並有合作金庫商業銀行景美分行99年4 月20日合
    金景存字第0990001495號函及所附之交易資料查詢單、新開
    戶建檔登錄單、交易明細表各1 份、被害人鍾佳憐所出具之
    臺灣銀行自動櫃員機交易明細表2 份、趙曼婷所出具之新光
    銀行自動櫃員機交易明細表1 份、通聯調閱查詢單1 份、雲
    林縣政府警察局斗六分局詐騙帳戶通報警示、詐騙電話斷話
    案件報告表1 份、雲林縣政府警察局斗六分局公正派出所受
    理刑事案件報案三聯單1 份、臺南市警察局第二分局博愛派
    出所陳報單1 份、受理各類案件紀錄表1 份、受理詐騙帳戶
    通報警示簡便格式表1 份、金融機構聯防機制通報單1 份、
    內政部警政署反詐騙諮詢專線紀錄表1 份附卷可稽（參北檢
    99偵14608 卷第57-61 頁、第63頁、第64-65 頁、第68-73
    頁、第75頁）附卷可稽，是認被告上開自白內容應與事實相
    符，應足採信。
(二)、又被告可預見金融帳戶存摺、提款卡、密碼提供他人使用將
    幫助他人實施詐欺犯罪，其輕易將存摺、提款卡、密碼交付
    他人，顯有縱有人以其金融帳戶實施詐欺犯罪亦不違背其本
    意之幫助詐欺不確定故意。
(三)、從而，本案事證已臻明確，被告幫助詐欺取財犯行堪以認定
    ，自應依法論罪科刑。
二、按刑法上之幫助犯，係對於犯罪與正犯有共同之認識，而以
    幫助之意思，對於正犯資以助力，而未參與實施犯罪之行為
    者而言（最高法院84年度臺上字第5998號、88年度臺上字第
    1270號判決同此見解）；是以如未參與實施犯罪構成要件之
    行為，且係出於幫助之意思提供助力，即屬幫助犯。查被告
    提供銀行之提款卡及密碼予他人使用，使不法集團向被害人
    等詐騙財物後，得以使用被告上開帳戶為匯款工具，致被害
    人匯款至被告帳戶內，而遂行詐欺取財之犯行，顯係參與詐
    欺取財構成要件以外之行為，而對該實施詐騙之人遂行詐欺
    取財犯行資以助力。核被告所為，係犯刑法第339 條第1 項
    之幫助詐欺取財罪。被告幫助他人詐欺取財犯行，為幫助犯
    ，依刑法第30條第2 項規定，按正犯之刑減輕之。
三、原判決認被告罪證明確，適用刑法第339 條第1 項、第30條
    第1 項前段、第2 項、第41條第1 項前段，刑法施行法第1
    條之1 第1 項、第2 項前段等規定，並審酌被告任意交付帳
    戶存摺、提款卡及密碼等資料予詐騙集團，充作轉向詐欺集
    團詐騙取財之工具，非但徒增被害人等尋求救濟之困難，亦
    使詐騙集團得以順遂詐欺取財犯行，並其智識程度、生活狀
    況、犯罪手段、情節、目的、犯後態度等一切情狀，逕以簡
    易判決量處拘役50日，並諭知易科罰金之折算標準，經核其
    認事用法均無不合，原判決量刑亦稱妥適。被告上訴意旨認
    原審量刑過重請求輕判等語，然按刑罰之量定，固屬法院自
    由裁量之職權行使，但仍應審酌刑法第57條所列各款事由及
    一切情狀，為酌量輕重之標準，並非漫無限制。在同一犯罪
    事實與情節，如別無其他加重或減輕之原因，下級審法院量
    定之刑，亦無過重或失輕之不當情形，則上級審法院對下級
    審法院之職權行使，原則上應予尊重。本件原審判決已考量
    被告上開各項事由，量處拘役50日，並就上開宣告刑部分諭
    知如易科罰金之折算標準，尚無失當之處，被告空言爭執原
    審量刑失衡，執詞上訴，難認為有理由，應予駁回。
四、據上論斷，應依刑事訴訟法第455 條之1 第1 項、第3 項、
    第368 條，判決如主文。
本案經檢察官趙佳儀到庭執行職務。
中    華    民    國   100    年    12    月    26    日
                  刑事第二庭    審判長法  官  賴淑敏
                                      法  官  楊數盈
                                      法  官  毛松廷
以上正本證明與原本無異。
不得上訴。
中    華    民    國   100    年    12    月    26    日
                                      書記官  劉亭筠
附錄論罪科刑法條全文
刑法第339條：
意圖為自己或第三人不法之所有，以詐術使人將本人或第三人之
物交付者，處五年以下有期徒刑、拘役或科或併科一千元以下罰
金。
以前項方法得財產上不法之利益或使第三人得之者，亦同。
前二項之未遂犯罰之。